臺灣板橋地方法院刑事判決　　　　　　　96年度易字第2231號
公　訴　人　臺灣板橋地方法院檢察署檢察官
被　　　告　己○○
選任辯護人　甲○○律師
　　　　　　丙○○律師
被　　　告　丁○○
　　　　　　戊○○
上二之共同
選任辯護人　鄭志明律師
上列被告等因詐欺案件，經檢察官提起公訴（96年度偵字第1104
4 號、第11045 號、第11046 號、第11047 號、第11048 號、第
11049 號、第11050 號），本院判決如下：
    主  文
己○○共同連續意圖為自己不法之所有，以詐術使人將本人之物
交付，處有期徒刑壹年陸月，減刑為有期徒刑玖月。
丁○○共同連續意圖為自己不法之所有，以詐術使人將本人之物
交付，處有期徒刑壹年貳月，減為有期徒刑柒月。
戊○○共同連續意圖為自己不法之所有，以詐術使人將本人之物
交付，處有期徒刑玖月，減為有期徒刑肆月又拾伍日，如易科罰
金，以銀元佰元折算壹日。
    事  實
一、己○○與乙○○（另由臺灣雲林地方法院以96年度易字第31
    5 號判決有期徒刑3 年6 月，嗣經臺灣高等法院臺南分院於
    96年11月8 日以96年上易字668 號判決駁回上訴確定）係同
    居之男女朋友，渠等與藏匿在大陸地區之綽號「阿貴」、「
    帥哥」、「小馬」等成年人共同意圖為自己不法所有，並基
    於詐欺取財之概括犯意聯絡，先由「阿貴」等人在大陸地區
    ，佯以電話交友、網路援交、網路購物等方式，使如附表編
    號1 至10號被害人欄所示之宇○○等10人陷於錯誤，並分別
    匯款至如附表編號1 至10號所示人頭帳戶，「阿貴」等人再
    以電話通知己○○、乙○○各該附表所示人頭帳戶之帳號、
    金額，由己○○、乙○○再前往試卡、提款，於提款後，扣
    除百分之5 之報酬，再將剩餘贓款匯至「阿貴」等人指示之
    帳戶，於領款後，再交由乙○○或己○○收執。
二、丁○○、戊○○係夫妻，渠等於95年3 月間借住在乙○○及
    己○○位於臺北縣新莊市○○路○ 段472 號16樓住處後，其
    等二人均明知己○○、乙○○與「阿貴」等人係以電話交友
    、網路援交、網路購物等方式，詐騙他人財物之詐騙集團，
    竟與己○○、乙○○等人共同基於意圖為自己不法所有，並
    基於詐欺取財之概括犯意聯絡，以日薪新臺幣（下同）1,00
    0 元計算代價，用以抵償丁○○積欠乙○○之借款，受己○○、乙○○僱用，先由「阿貴」等人在大陸地區，於如附表
    編號11至32所示時間，佯以如附表所示電話交友、網路援交
    、網路購物等方式，使附表編號第11至32號所示之Ｂ○○等
    22 人 陷於錯誤，並分別匯款如附表編號11至32所示金額至
    附表所示帳戶，「阿貴」等人再以電話通知乙○○、己○○
    附表所示人頭帳戶之帳號、金額，己○○、乙○○再將提款
    卡交予丁○○、戊○○，由丁○○、戊○○前往試卡、提款
    ，於領款後，再交由乙○○或己○○收執。
三、戊○○與丁○○（起訴書漏載丁○○）明知乙○○與「阿貴
    」等人係以電話交友等方式，詐騙他人財物之詐騙集團，渠
    等竟仍與乙○○共同承接上開詐欺取財之概括犯意聯絡，於
    95年3 月間之某日，在臺北縣新莊市○○路○ 段472 號16樓
    ，由丁○○經戊○○同意後，而將戊○○所申請之臺北富邦
    銀行萬隆分行帳號000000000000號帳戶（以下簡稱上開富邦
    銀行帳戶）之提款卡借予乙○○，供乙○○與「阿貴」等人
    詐欺之用。嗣「阿貴」等人即於95年4 月3 日，以電話聯絡
    假藉許力行取消按摩小姐服務，欲許力行匯款擺平為由，使
    許力行陷於錯誤，並匯款20,000元（起訴書誤載為22,000元
    ）至上開帳戶。
四、案經內政部警政署刑事警察局移送臺灣桃園地方法院檢察署
    暨臺北市政府警察局大安分局報由臺灣臺北地方法院檢察署
    均呈請臺灣高等法院檢察署檢察長令轉臺灣板橋地方法院檢
    察署檢察官偵查起訴。
    理  由
壹、證據能力：
一、按被告以外之人於檢察事務官、司法警察官或司法警察調查
    中所為之陳述，與審判中不符時，其先前之陳述具有較可信
    之特別情況，且為證明犯罪事實存否所必要者，得為證據，
    刑事訴訟法第159 條之2 有明文規定。查被告丁○○、戊○○、乙○○於警詢之供述，對於同案被告己○○而言，屬被
    告以外之人於審判外之陳述，渠等於警詢之陳述，均與渠等
    於審判中所為之陳述大致一致，並無不符，且其等於審判中
    係就本案以證人身分具結後而為陳述，故其等先前於警詢之
    陳述與之相較，並未具有較可信之特別狀況，故證人丁○○
    、戊○○、乙○○以被告身分於警詢之陳述於有關被告己○○犯行部分，屬被告以外之人於審判外之陳述，並非為證明
    犯罪事實存否所必要，並不符傳聞證據之特別例外規定，故
    不以之直接作為認定本案犯罪事實與否之證據。
二、按被告以外之人於偵查中向檢察官所為之陳述，除「顯有不
    可信之情況者」外，得為證據，刑事訴訟法第159 條之1 第
    2 項定有明文。查證人丁○○、戊○○於偵查中向檢察官所
    為之言詞陳述，均經渠等以證人身分具結在卷，合於法定要
    件，且現階段刑事訴訟法規定檢察官代表國家偵查犯罪、實
    施公訴，依法其有訊問證人之權，證人且須具結，而實務運
    作時，偵查中檢察官向被告以外之人所取得之陳述，原則上
    均能遵守法律規定，不致違法取供，其可信性極高，復查無
    「顯有不可信之情況」，依上開規定，乃屬傳聞證據之例外
    情形，均有證據能力。
三、雖被告己○○之選任辯護人稱：依通訊保障及監察法之規定
    ，必須被告或犯罪嫌疑人符合該法第5 條所列舉之重罪，始
    得監聽，而本案被告己○○係涉犯詐欺罪，不符合上述監聽
    規定，為違法監聽云云。惟按通訊保障及監察法第5 條第1
    項第2 款明文規定：有事實足認被告或犯罪嫌疑人有犯刑法
    第339 條之罪嫌，並危害國家安全或社會秩序情節重大，而
    有相當理由可信其通訊內容與本案有關，且不能或難以其他
    方法蒐集或調查證據者，得發通訊監察書。查本案被告己○○等人既係涉嫌詐欺犯行，自有符合通訊保障及監察法第5
    條所列舉得予以實施通訊監察之罪，則卷附被告己○○等人
    間之電話監察譯文，係經警依法定程序執行通訊監察而取得
    ，被告己○○等人復不否認其等對話內容之真實性，依法自
    得做為本案證據，被告己○○之選任辯護人前開辯護意旨顯
    有誤會，附此陳明。
四、按刑事訴訟法第159 條第1 項雖規定，被告以外之人於審判
    外之言詞或書面陳述，除法律有規定外，不得作為證據。惟
    同法第159 條之5 第1 、2 項已規定，經當事人於審判程序
    同意作為證據，法院審酌該言詞陳述或書面陳述作成時之情
    況，認為適當者，亦得為證據。當事人、代理人或辯護人於
    法院調查證據時，知有第159 條第1 項不得為證據之情形，
    而未於言詞辯論終結前聲明異議者，視為有前項之同意（指
    同條第1 項之同意作為證據），此乃第159 條第1 項所容許
    ，得作為證據之例外規定之一。經查，除被告己○○之選任
    辯護人對於同案被告丁○○、戊○○暨另案被告乙○○於警
    詢、偵查中之陳述，以及監察譯文的證據能力有所爭執外，
    本案被告三人、渠等之選任辯護人及檢察官於言詞辯論終結
    前，均未就所調查之如附表編號1 至32所示之被害人宇○○
    等人及被害人許力行於警詢時陳述渠等被詐騙之情節，及卷
    附交易明細表、存摺交易明細、儲值卡付款使用證明、存款
    憑條、存款存入存根、存入憑證等數張、被告戊○○之富邦
    銀行帳戶存摺存戶內容查詢列印、對帳單等證據主張有刑事
    訴訟法第159 條第1 項不得為證據之情形，本院復審酌各該
    證據作成時之情況，認為適當，是本案經調查之證據均有證
    據能力，合先敘明。
貳、認定事實所憑證據及理由：
一、訊據被告丁○○坦承其確有與乙○○共同參與提領如附表編
    號11至32號所示帳戶內之各該編號「損失金額」欄所示金額
    後交付予乙○○，並因此獲得每日1 千元之報酬等情屬實。
    而被告戊○○固坦承其有幫乙○○提款乙事，惟否認有共同
    參與詐欺犯行，並辯稱：伊只是去便利商店買東西時，順便
    幫乙○○提領，乙○○並沒有給伊報酬，也沒有說是誰的卡
    片；至於伊申辦上開富邦銀行帳戶，是要辦殘障手冊領殘障
    津貼，後來乙○○跟伊說，他哥哥要匯錢給他，叫伊將存摺
    本子借給他，並說將於隔天還伊，但他一下說本子不見了，
    一下說卡片不見，都沒有還伊，伊就去辦掛失云云。另訊據
    被告己○○矢口否認有何與乙○○等人共同詐欺之犯行，並
    辯稱：伊與乙○○於94年同居在臺北縣新莊市，但伊對於詐
    欺犯罪並不知情亦沒有參與，而且如果有電話要找乙○○而
    伊不接的話，伊會被乙○○打，伊當時懷孕，只好忍著依他
    的話去做，又乙○○把提款片交給伊去提款，伊並不知道卡
    片是誰的，乙○○也不讓伊多問，伊只去領過一次，而乙○○有叫伊把卡片拿給丁○○，但伊並沒有接觸過阿貴、帥哥
    、小馬等人，只有聽乙○○說是有一位稱為「老闆」之人在
    負責云云。又被告己○○之選任辯護人為其辯護稱：被告己○○因從小父母雙亡，十七歲便結婚產下一子，之後婚姻失
    敗帶著小孩根本沒有經濟能力，後又與乙○○同居懷孕，當
    乙○○發脾氣或勉強己○○做不想做的事情，己○○抗拒便
    遭乙○○怒言相向，更甚至毆打她，己○○是社會邊緣人物
    ，她無法離開乙○○獨自撫養小孩，只好一直做著不願意做
    的事情，故被告己○○僅為乙○○之犯罪工具，對乙○○真
    正職業與本案並不知情等語。
二、經查：
(一)、上揭事實，業據被告丁○○坦承：伊確實有以每日1 千元之
    代價受僱於乙○○，負責參與提取如附表編號11至32號所示
    之詐騙款項，以及將被告戊○○所有之上開富邦銀行帳戶存
    摺交付予乙○○等情屬實；又證人即共犯乙○○亦於本院審
    理時證述：伊確幫阿貴收集人頭帳戶，並有交待被告丁○○
    、戊○○提領贓款，再依阿貴之指示將贓款匯至大陸，而阿
    貴來電聯繫時，被告己○○亦曾代為接聽電話等情不諱（見
    本院卷第126 至133 頁）。而如附表編號1 至32號被害人欄
    所示之宇○○等32人及許力行受詐欺集團以電話交友、網路
    援交、網路購物等方式詐騙，因而陷於錯誤，並分別匯款至
    如附表編號1 至32號所示人頭帳戶及被告戊○○上開富邦銀
    行帳戶之事實，業據如附表編號1 至32號被害人欄所示之宇
    ○○等32人及許力行於警詢時證述明確，並有交易明細表、
    存摺交易明細、儲值卡付款使用證明、存款憑條、存款存入
    存根、存入憑證等數張、被告戊○○之富邦銀行帳戶存摺存
    戶內容查詢列印、對帳單等件在卷可稽。
(二)、雖被告戊○○辯稱：伊並未參與詐欺犯行，只是去便利商店
    買東西時，順便幫乙○○提領，乙○○並沒有說是誰的卡，
    乙○○亦未給伊任何報酬云云。然查：被告戊○○於警詢時
    已明白陳稱：因為乙○○拿錢供丁○○與伊租房子用，之後
    他要伊與丁○○搬過去幫忙，伊等才會住進乙○○住處，但
    一開始伊等並不知乙○○是替犯罪集團領取贓款的；伊聽從
    乙○○的指示去領錢並沒有報酬，因伊先生丁○○欠乙○○
    錢，若丁○○一整天去幫他領錢就可抵1 千元債務，乙○○
    會叫人拿金融卡去提款機轉帳1 元給伊甸園的愛心捐款帳戶
    作測試，若能轉帳，就代表該帳戶沒有問題，可供使用，就
    打電話回報給乙○○等情（見臺灣桃園地方法院檢察署95年
    度偵字第16434 號偵查卷第35至36頁）；其於本院審理時復
    坦稱：乙○○與被告丁○○均曾要伊去試卡等語（見本院卷
    第135 頁）；再觀諸於95年4 月5 日12時58分59秒及於同日
    13 時26 分46秒，被告丁○○以0000000000號門號發話予被
    告戊○○00 0000 0000號之通訊監察譯文（以下就丁○○與
    戊○○二人間對話簡稱A 與B） ，渠等間對話為：「．．A
    ：你用卡去試，會嗎？B ：哪一張。A ：六張。B ：叫我去
    認卡。A ：會怕是不是，不然我自己，去是兄叫我在家等那
    個阿偉，不然我自己試就好了，公司那邊又在趕了。．．」
    、「．．A ：你插第一的？還是？B ：我插富邦。A ：按其
    他服務。B ：按愛心捐款，他有個伊甸園的，左手邊那個，
    按下去B ：然後呢？會員捐款，非會員捐款。A ：你用非會
    員捐款，按1 。B ：1 個1 就好了？A ：就是1 元。．．．
    A ：假如交易完成就沒有明細表，剩下的試完，喂，你就一
    張一張試，第一銀行的裏面有餘額，有辦法領多少就多少，
    華南的也有餘額。B ：每一張都給他那個。A ：都試。」等
    語（見同上偵查卷第30至31頁），而被告戊○○亦坦承上開
    對話為真實。據上，被告戊○○一次拿多張他人所有的金融
    卡至提款機以上述方式試卡以確認各該金融卡是否仍可供匯
    款使用後，再使用各該金融卡將各該帳戶內之存款一一提領
    殆盡，衡情焉有可能不知為違法之理。是以，被告戊○○與
    丁○○及乙○○間有犯意聯絡，並有行為分擔，應堪認定。
    而縱使被告戊○○負責持金融卡提領贓款交付予乙○○之次
    數非多，且並未受領報酬，亦無從因此解免其罪責。
(三)、被告戊○○另辯稱：因乙○○說他哥哥要匯錢給他，叫伊將
    伊所開立之富邦銀行帳戶存摺借給他，並說將於隔天還伊，
    但他一下說本子不見了，一下說卡片不見，都沒有還伊，伊
    就去辦掛失云云。而被告丁○○於本院審理時亦附和被告戊○○而證稱：因乙○○的哥哥要匯錢給他，要借帳戶，伊就
    拿被告戊○○之富邦帳戶給他云云。惟查：證人乙○○已證
    稱：伊係經由報紙認識「阿貴」，負責的工作是將錢匯集在
    伊台新銀行帳戶，再依阿貴指示匯款至大陸等情（見本院卷
    第13 2頁），由此可知乙○○自己即有開設帳戶可以供其使
    用，則如其僅為接受其哥哥之匯款，衡情焉有借用被告戊○○之必要？而證人即被告丁○○於本院審理時亦證述：伊與
    戊○○依指示領回來的錢，會交給乙○○去處理，乙○○會
    把錢存到他台新銀行帳戶內，再找一天將錢從他自己台新銀
    行的帳戶匯出去等語（見本院卷第81頁），足見被告丁○○
    亦確知乙○○有自己開設帳戶使用。另參以乙○○於警詢曾
    供稱：伊詐騙被害人宇○○所使用之人頭帳戶大都是公司寄
    給伊的，有一部分是丁○○去弄的等情（見同上偵查卷第46
    頁反面）；而被告丁○○於偵查中亦供述：伊有幫乙○○收
    購人頭帳戶，依指示去拿取過4 、5 本存摺及提款卡等情（
    見同上偵查卷第131 頁），足見被告丁○○對於乙○○有蒐
    集他人帳戶存摺及提款卡以供自己不法使用之需要甚為清楚
    明瞭，則被告丁○○對於其向被告戊○○拿取上開富邦銀行
    帳戶存摺以交付予乙○○之目的，係為供提領詐騙款，理應
    有所知悉。而衡情，在郵局或銀行等金融機構開設存款帳戶
    ，原係針對個人社會信用而予以資金流通，具有強烈之屬人
    性，而金融帳戶為個人理財之工具，於郵局或銀行等金融機
    構申請開設存款帳戶並無任何特殊之資格限制，一般民眾皆
    可利用存入最低開戶金額之方式，任意在銀行或郵局等金融
    機構申請開設存款帳戶，且一人可於不同之金融機構申請多
    數之存款帳戶使用，尚無任何困難，此乃眾所周知之事實，
    而被告並非智能障礙之人，應係具有一般社會經驗之人，對
    此應有所認知。復依一般人之社會生活經驗，若見他人不以
    自己名義申請帳戶，反而向人收集存款帳戶為不明用途使用
    或流通，乃甚為怪異之事，衡諸常情，提供帳戶者對於該等
    帳戶是否係供合法使用，當無不起疑心之理；況且，被告戊○○並不否認其曾受乙○○之指示持他人之提款卡至便利商
    店提款機去試卡、領款等情屬實，則其對乙○○有利用他人
    帳戶提領不法所得乙事應知之甚詳。而被告戊○○既非至愚
    之人，其於出借上開富邦銀行帳戶存摺予乙○○之際，焉有
    可能不知乙○○係用於供其提領詐欺犯罪所得之理？參以被
    告戊○○明知其已將上開富邦銀行帳戶出借予乙○○，竟仍
    於95年5 月9 日至臺北市政府警察局大安分局接受警詢時，
    向警員謊稱上開富邦銀行存摺及提款卡均已於95年3 月28日
    13 時 許遺失等語（見臺灣臺北地方法院檢察署95年度偵字
    第2070 5號偵查卷第10至11頁），由此益徵被告戊○○確知
    其上開帳戶係提供乙○○為不法用途。故被告戊○○前揭所
    辯，顯係臨訟卸責之詞，無可採信。綜上所述，足認被告戊○○於提供上開富邦銀行帳戶予乙○○使用之初即已認知到
    乙○○將之利用於提領詐欺所得甚明。
(四)、雖被告己○○辯稱：伊並未參與詐欺犯行，亦並不知情，伊
    只是與乙○○同居，而幫乙○○接電話，如果伊不接的話，
    會被乙○○打，因伊當時懷孕，只好忍受，依著他的話去做
    ，不敢多問云云。然查：經本院詳細觀諸卷附監聽譯文可知
    ，其中不乏有被告己○○與位在大陸地區之不詳人士以電話
    聯絡匯款之事，被告己○○與乙○○談及渠等與公司間於提
    領款項後如何將拆帳後之餘款匯出之帳務處理事宜，尚有被
    告己○○於電話中指示被告丁○○如何試卡、提款張數之詳
    細內容，更有被告己○○與案外人李承勳聯絡有關辦領存摺
    簿等諸多細節，由上開對話內容可知，被告己○○與上述之
    人通話時，對答如流，並未見有與對話之人答稱需事後向乙○○請益後始能回覆之情節（詳見臺灣桃園地方法院檢察署
    95年度偵字第16434 號偵查卷第13至16頁），且被告己○○
    對於上述監察通訊譯文內容之真正並未予以否認，顯見被告
    己○○對於整個詐欺集團詐得款項之提領方式、數額及分帳
    方式均參與甚深。復參酌被告己○○於警詢時即已坦稱：伊
    曾經幫乙○○記帳等語（見同前偵查卷第5 面反面）。又被
    告丁○○於檢察官偵訊時以證人身份具結後證稱：被告己○○與乙○○二人均有負責與「帥哥」、「阿貴」等人聯絡，
    伊領回來的錢是交給乙○○，若乙○○在睡覺，伊就把錢交
    給被告己○○，乙○○及被告己○○也會拿卡片給伊去領錢
    等情綦詳（見同前偵查卷第132 頁）；被告戊○○於偵訊時
    亦以證人身分具結證稱：被告己○○不曾拿過提款卡給我，
    但有叫我們幫忙去領錢等語（見同前偵查卷第134 頁）。綜
    上，足認被告己○○並非僅被動受令於乙○○，而係主動指
    示被告丁○○及戊○○，及負責對外聯絡匯款事宜。是以，
    被告己○○前揭所辯其毫無自主餘地，僅係聽命於乙○○之
    指示行事，僅為乙○○之犯罪工具云云，顯與事實不符，無
    可採信。
(五)、雖證人乙○○於審理時證稱：伊脾氣不好，對被告己○○時
    好時壞，伊睡醒時如發現被告己○○不接電話或買東西不聽
    從時，會對她打罵等語。惟其尚證稱：伊有要己○○麻煩丁○○去幫伊領錢，因當時己○○懷孕不想讓她忙進忙出等語
    （見本院卷第128 頁），由此可知，乙○○對於被告己○○
    亦愛護有加；再佐以證人丁○○於審理時證稱：伊有看過乙○○與己○○爭吵的過程，但不知渠等吵架之原因，己○○
    於吵架時會有所回應及頂嘴等情（見本院卷第84頁），則被
    告己○○既敢對乙○○頂嘴，足徵被告己○○與證人乙○○
    相處時，並非完全受制於乙○○，其言行並非毫無自主性可
    言。況證人乙○○所證述：領出贓款後均係自己記帳，不曾
    要被告己○○記帳，丁○○提領的錢一定要經過伊手，不清
    楚是否曾由己○○轉交錢給伊，阿貴打來的電話通常由伊親
    自接聽，若由己○○接聽我會交代她找丁○○幫忙領錢等情
    （見本院卷第126 頁、第129 頁），顯與被告己○○自承有
    幫忙乙○○記帳及提款之情節及證人即被告丁○○前揭證述
    有將錢交給被告己○○之情節均不相符，此適足徵證人乙○○刻意迴護被告己○○而為附和被告己○○供述之證述，故
    其此部分有利被告己○○之證述並不足以採信。
(六)、綜上各節所述，參互印證，本案事證已臻明確，被告丁○○
    、戊○○及己○○三人犯行洵堪認定。
三、刑法修正後本案法律適用之說明：
    按行為後法律有變更者，適用行為時之法律。但行為後之法
    律有利於行為人者，適用最有利於行為人之法律，刑法第2
    條第1 項定有明文，而刑法第2 條係規範行為後法律變更所
    生新舊法律比較適用之準據法，是刑法第2 條本身雖經修正
    ，但該條文既屬適用法律之準據法，本身尚無比較新舊法之
    問題，應逕適用裁判時之刑法第2 條規定以決定適用之刑罰
    法律。次按法律變更之比較適用，比較時應就罪刑有關之共
    犯、未遂犯、想像競合犯、牽連犯、連續犯、結合犯，以及
    累犯加重、自首減輕暨其他法定加減（如身分加減）與加減
    例等一切情形，綜其全部罪刑之結果而為比較；且就比較之
    結果，須為整體之適用，不能割裂分別適用各該有利於行為
    人之法律，此即法律變更之比較適用所應遵守之「罪刑綜合
    比較原則」及「擇用整體性原則」（參照最高法院24年上字
    第4634號判例、同院27年上字第2615號判例，及最高法院95
    年第八次刑事庭會議決議）。被告行為後，刑法第28條、第
    33條、第56條等規定均業經修正，於94年2 月2 日經總統公
    布，並自95年7 月1 日起施行（以下簡稱新刑法，修正前刑
    法簡稱舊刑法），茲說明本案新舊刑法適用情形如下：
  (一)舊刑法第28條係規定：「二人以上共同實施犯罪之行為者，
    皆為正犯」，修正後則將成立共同正犯之標準，由共同正犯
    之共同「實施」犯罪，改為共同「實行」犯罪，修正理由係
    認「實施」一詞，在實務上向來認為涵蓋陰謀、預備、著手
    、實行等概念在內，惟基於近代刑法個人責任原則及法治國
    人權保障之思想，上開實務見解應有所修正，不應承認「陰
    謀共同正犯」及「預備共同正犯」為共同正犯之參與類型，
    然無礙於「共謀共同正犯」之成立。是修正後之共同正犯之
    可罰性要件之範圍業已限縮，乃屬行為可罰性要件之變更，
    自應比較新舊法。本件被告無論依修正前後規定，均構成共
    同正犯，是此部分修正對被告等言之，並無有利或不利之區
    別。
  (二)舊刑法第56條連續犯之規定，業經新刑法刪除連續犯之規定
    ，此刪除雖非屬犯罪構成要件之變更，但顯已影響行為人刑
    罰之法律效果，自屬法律有變更，而依新刑法既已刪除連續
    犯之規定，則被告三人分別所犯上述數次行為，依數罪併罰
    之規定分論併罰，則依刑法第2 條第1 項規定之「從舊從輕
    」原則，比較新、舊法結果，適用被告等之行為時法律即舊
    刑法論以連續犯，以一罪論，較有利於被告三人。
  (三)關於罰金刑，刑法第339 條第1 項之詐欺取財罪雖未修正，
    惟刑法分則編各罪所定罰金刑之貨幣單位原為銀元，舊刑法
    第33條第5 款規定：「罰金：1 元（銀元）以上。」，而依
    罰金罰鍰提高標準條例規定，就72年6 月26日前修正之刑法
    部分條文罰金數額提高2 至10倍，其後修正者則不提高倍數
    ，並依現行法規所定貨幣單位折算新臺幣條例規定，以銀元
    1 元折算新臺幣3 元。而新刑法第33條第5 款規定：「罰金
    ：新臺幣1000元以上，以百元計算之。」，新刑法第33條第
    5 款所定罰金貨幣單位經修正為新臺幣後，刑法分則各罪所
    定罰金刑之貨幣單位亦應配合修正為新臺幣，為使刑法分則
    編各罪所定罰金之最高數額與刑法修正前趨於一致，避免衍
    生新舊法比較適用問題，以緩和實務適用法律之衝擊，於不
    變動罰金數額之前提下，乃增訂刑法施行法第1 條之1 ：「
    中華民國94年1 月7 日刑法修正施行後，刑法分則編所定罰
    金之貨幣單位為新臺幣。94年1 月7 日刑法修正時，刑法分
    則編未修正之條文定有罰金者，自94年1 月7 日刑法修正施
    行後，就其所定數額提高為30倍。但72年6 月26日至94年1
    月7 日新增或修正之條文，就其所定數額提高為3 倍。」，
    換言之，刑法施行法第1 條之1 施行後，罰金刑之貨幣單位
    雖有「銀元」、「新臺幣」之更異，惟適用結果之罰金刑最
    高額度則無二致。從而，刑法分則編各罪所定罰金刑之最高
    數額，於上開規定修正後並無不同，惟新刑法第33條第5 款
    所定罰金刑最低數額，較之修正前提高，自以舊刑法第33條
    第5 款規定有利於被告等。
  (四)經綜合前述各項罪刑法律變更，整體為「從舊從輕」之比較
    結果，應一體適用被告行為時即舊刑法之規定，較有利於被
    告，合先敘明。
三、核被告三人均意圖為自己不法之所有，以詐術使人將本人之
    物交付，所為係犯刑法第339 條第1 項之罪。按共同正犯之
    意思聯絡，原不以數人間直接發生者為限，即有間接之聯絡
    者，亦包括在內。如甲分別邀約乙、丙犯罪，雖乙、丙間彼
    此並無直接之聯絡，亦無礙於其為共同正犯之成立，最高法
    院77年台上字第2135號判例可參。查本案被告三人與乙○○
    、「阿貴」、「帥哥」、「小馬」等人間，就上開各犯行，
    有直接或間接之犯意聯絡，及行為分擔，均為共同正犯。被
    告己○○為共同參與詐騙如附表編號1 至32號所示被害人之
    犯行，被告丁○○及戊○○共同參與詐騙如附表編號11至32
    號所示被害人犯行及提供被告戊○○自己帳戶以參與詐欺被
    害人許力行部分，各係時間緊接，犯罪構成要件相同，顯均
    係基於概括犯意為之，為連續犯，以一罪論，各應依法加重
    其刑。雖起訴意旨漏未起訴被告丁○○共同參與詐欺被害人
    許力行部分，惟查被告戊○○所有之上開富邦銀行帳戶係經
    由被告丁○○交付予乙○○使用乙節，此為被告丁○○坦認
    屬實，並經證人即被告戊○○證述無誤（見本院卷第88頁）
    ，則被告丁○○就乙○○所屬詐騙集團詐欺被害人許力行犯
    部分，亦為有犯意聯絡及行為分擔之共同正犯，惟此未經起
    訴部分，與檢察官已起訴之部分，既係基於概括犯意為之，
    依舊刑法第56條規定，為連續犯屬裁判上一罪，依審判不可
    分原則，本院自應併予審理，附此敘明。爰審酌被告三人均
    正值青壯之年，四肢健全，竟不思向上，而與乙○○等人共
    組詐欺集團，從事領取款項等工作，渠等之智識程度、生活
    狀況、兼酌以渠等各犯罪之動機、目的、手段及對被害人等
    所造成財產上之危害、各參與詐欺犯行之次數及分工程度、
    被告己○○於犯後狡飾犯行，被告戊○○僅坦承有參與試卡
    提款部分，而否認大部分犯行，被告丁○○則坦承全部犯行
    等一切情狀，各量處如主文所示之刑，以資懲儆。又中華民
    國九十六年罪犯減刑條例業經立法院制定，並業經總統於96
    年7 月4 日公布，自96年7 月16日起生效，茲因被告三人為
    上開犯行之犯罪時間在96年4 月24日以前，合於減刑條件，
    應依中華民國九十六年罪犯減刑條例第2 條第1 項第3 款、
    第7 條、第9 條之規定，各減刑如主文所示之減得之刑。而
    舊刑法第41條第1 項前段規定：「犯最重本刑為五年以下有
    期徒刑以下之刑之罪，而受六個月以下有期徒刑或拘役之宣
    告，因身體、教育、職業、家庭之關係或其他正當事由，執
    行顯有困難者，得以一元以上三元以下折算一日，易科罰金
    。」，而被告行為時之易科罰金折算標準，依95年7 月1 日
    修正條文施行前罰金罰鍰提高標準條例第2 條前段之規定（
    該條業經總統於95年5 月17日公布刪除，並自95年7 月1 日
    失效），就其原定數額提高為100 倍折算1 日，則被告行為
    時之易科罰金折算標準，應以銀元100 元至300 元折算1 日
    ，經折算為新臺幣後，係以新臺幣300 元至900 元折算為1
    日；惟新刑法第41條第1 項前段則規定：「犯最重本刑為五
    年以下有期徒刑以下之刑之罪，而受六個月以下有期徒刑或
    拘役之宣告者，得以新臺幣一千元、二千元或三千元折算一
    日，易科罰金。」，則比較修正前後之易科罰金折算標準，
    應以舊刑法第41條第1 項前段規定較有利於被告。故就被告
    戊○○減得之刑部分，應依舊刑法第41條第1 項前段規定，
    諭知易科罰金之折算標準。
據上論斷，應依刑事訴訟法第299 條第1 項前段，刑法第2 條第
1 項前段、修正前刑法第28條、第56條、刑法第339 條第1 項、
修正前刑法第41條第1 項前段，刑法施行法第1 條之1 ，中華民
國九十六年罪犯減刑條例第2 條第1 項第3 款、第7 條、第9條
，廢止前罰金罰鍰提高標準條例第2 條，判決如主文。
本案經檢察官江祐丞到庭執行職務。
中　　華　　民　　國　　96　　年　　12　　月　　24　　日
                  刑事第十一庭審判長法　官  徐蘭萍
                                    法  官  邱景芬
                                    法  官  林淑婷
以上正本證明與原本無異
如不服本判決應於送達後十日內向本院提出上訴狀
                                    書記官  林金良
中　　華　　民　　國　　96　　年　　12　　月　　24　　日
附錄本案論罪科刑法條全文：
刑法第三百三十九條第一項：
意圖為自己或第三人不法之所有，以詐術使人將本人或第三人之
物交付者，處五年以下有期徒刑、拘役或科或併科一千元以下罰
金。
 附表：
┌─┬───┬───┬───┬───┬───┬───────┬──────┐
│編│被害人│詐 騙 │犯 罪 │損 失 │犯 罪 │犯嫌所使用    │犯嫌所使用  │
│號│      │時 間 │地 點 │金 額 │方 法 │之人頭帳戶    │之人頭電話  │
│  │      │      │      │      │      │              │            │
├─┼───┼───┼───┼───┼───┼───────┼──────┤
│  │      │      │苗栗縣│      │      │              │            │
│  │      │94/10/│竹南鎮│3萬   │電話交│板橋農會      │0000000000  │
│1 │宇○○│20    │民族路│9830元│友詐欺│000-0000000000│            │
│  │      │18時10│麥當勞│      │      │405           │            │
│  │      │分    │前    │      │      │              │            │
├─┼───┼───┼───┼───┼───┼───────┼──────┤
│  │      │      │南投縣│      │      │              │            │
│  │      │94/12/│竹山鎮│4567元│網路交│台南企銀      │0000000000  │
│2 │陳毅雄│17    │育才巷│      │友詐欺│000-0000000000│            │
│  │      │中午12│31號  │      │      │520           │            │
│  │      │時    │      │      │      │              │            │
├─┼───┼───┼───┼───┼───┼───────┼──────┤
│  │      │      │臺北縣│      │      │              │            │
│  │      │95/01/│五股鄉│      │      │第一銀行      │0000000000  │
│3 │巳○○│12    │成泰路│1480元│電話恐│000-0000000000│            │
│  │      │19時  │1段32 │      │嚇詐欺│2             │            │
│  │      │      │巷6號8│      │      │              │            │
│  │      │      │樓    │      │      │              │            │
├─┼───┼───┼───┼───┼───┼───────┼──────┤
│  │      │      │台中縣│      │      │              │            │
│  │      │95/01/│大里市│4萬   │電話詐│第一銀行      │0000000000  │
│4 │黃○○│14    │好來五│8000元│欺    │000-0000000000│            │
│  │      │18時  │街126 │      │      │3             │            │
│  │      │      │號    │      │      │              │            │
├─┼───┼───┼───┼───┼───┼───────┼──────┤
│  │      │      │台北縣│      │      │              │            │
│  │      │      │中和市│      │      │              │            │
│5 │地○○│95/02/│中正路│5萬元 │網路交│台北富邦      │0000000000  │
│  │      │10    │738號3│      │友詐欺│000-0000000000│            │
│  │      │      │樓之1 │      │      │81            │            │
├─┼───┼───┼───┼───┼───┼───────┼──────┤
│  │      │      │臺北縣│      │      │              │            │
│  │      │95/02/│淡水鎮│2萬   │上網援│第一銀行      │0000000000  │
│6 │Ａ○○│11    │學府路│8000元│交詐欺│000-0000000000│            │
│  │      │11時30│130號6│      │      │5             │            │
│  │      │分    │樓之6 │      │      │              │            │
├─┼───┼───┼───┼───┼───┼───────┼──────┤
│  │      │      │台北市│      │      │              │            │
│  │      │      │士東路│      │      │              │            │
│7 │庚○○│95/02/│266巷5│3萬元 │網路援│台北富邦銀行  │0000000000  │
│  │      │17    │弄12之│      │交詐欺│000-0000000000│            │
│  │      │16時00│1號4樓│      │      │40            │            │
├─┼───┼───┼───┼───┼───┼───────┼──────┤
│  │      │      │台中市│      │      │              │            │
│  │      │      │中康街│      │      │              │            │
│8 │戌○○│95/02/│259巷 │30萬元│網路交│世華銀行      │0000000000  │
│  │      │15    │31號  │      │友詐欺│000-0000000000│            │
│  │      │10時  │      │      │      │26            │            │
├─┼───┼───┼───┼───┼───┼───────┼──────┤
│  │      │      │臺北縣│      │      │              │            │
│  │      │      │淡水鎮│      │      │              │            │
│9 │辛○○│95/02/│淡水捷│6983元│電話詐│第一銀行      │0000000000  │
│  │      │19    │運站  │      │騙    │000-0000000000│            │
│  │      │      │      │      │      │2             │            │
├─┼───┼───┼───┼───┼───┼───────┼──────┤
│  │      │95/02/│台北縣│      │      │上海銀行      │            │
│  │      │12    │樹林市│      │      │000-0000000000│            │
│10│癸○○│凌晨0 │大安路│203萬 │電話援│8597          │0000000000  │
│  │      │時10分│593號6│元    │交詐欺│農民銀行      │0000000000  │
│  │      │      │樓    │      │      │000-0000000000│0000000000  │
│  │      │      │      │      │      │6             │            │
│  │      │      │      │      │      │新竹國際商銀  │            │
│  │      │      │      │      │      │000-0000000000│            │
│  │      │      │      │      │      │31            │            │
│  │      │      │      │      │      │慶豐銀行      │            │
│  │      │      │      │      │      │000-0000000000│            │
│  │      │      │      │      │      │00            │            │
│  │      │      │      │      │      │土地銀行      │            │
│  │      │      │      │      │      │000-0000000000│            │
│  │      │      │      │      │      │51            │            │
├─┼───┼───┼───┼───┼───┼───────┼──────┤
│  │      │95/03/│台南縣│      │      │              │            │
│  │      │04    │新營市│      │      │              │            │
│11│Ｂ○○│21時30│中山路│2萬   │上網交│中華郵政      │0000000000  │
│  │      │分    │1號   │9983元│友詐欺│000-0000000000│            │
│  │      │      │      │      │      │8635          │            │
├─┼───┼───┼───┼───┼───┼───────┼──────┤
│  │      │95/03/│雲林縣│      │      │              │            │
│  │      │04    │斗六市│      │      │              │            │
│12│玄○○│19時  │明德路│3萬   │上網援│新竹國際商銀  │0000000000  │
│  │      │      │425號 │6000元│交詐欺│000-0000000000│            │
│  │      │      │12樓  │      │      │49            │            │
├─┼───┼───┼───┼───┼───┼───────┼──────┤
│  │      │95/03/│台北縣│      │      │台灣土地銀行  │            │
│  │      │12    │土城市│      │      │000-0000000000│            │
│13│洪義雄│凌晨0 │金城路│38萬  │上網援│475           │0000000000  │
│  │      │時    │3段131│5000元│交詐欺│第一商業銀行  │0000000000  │
│  │      │      │巷12號│      │      │000-0000000000│            │
│  │      │      │      │      │      │2             │            │
│  │      │      │      │      │      │萬泰商業銀行  │            │
│  │      │      │      │      │      │000-0000000000│            │
│  │      │      │      │      │      │04            │            │
│  │      │      │      │      │      │台新銀行      │            │
│  │      │      │      │      │      │000-0000000000│            │
│  │      │      │      │      │      │7978          │            │
│  │      │      │      │      │      │中國信託銀行  │            │
│  │      │      │      │      │      │000-0000000000│            │
│  │      │      │      │      │      │43            │            │
├─┼───┼───┼───┼───┼───┼───────┼──────┤
│  │      │95/03/│桃園縣│      │      │台北富邦銀行  │            │
│  │      │12    │中壢市│      │      │000-0000000000│            │
│14│Ｆ○○│15時30│延平路│17萬  │上網援│15            │0000000000  │
│  │      │分    │326號 │5000元│交詐欺│中國信託銀行  │            │
│  │      │      │      │      │      │000-0000000000│            │
│  │      │      │      │      │      │43            │            │
├─┼───┼───┼───┼───┼───┼───────┼──────┤
│  │      │95/03/│桃園縣│      │      │              │            │
│  │      │16    │龍潭鄉│      │      │中國信託      │0000000000  │
│15│申○○│21時  │北龍路│10萬元│上網援│000-0000000000│0000000000  │
│  │      │      │3號   │      │交詐騙│36            │            │
│  │      │      │      │      │      │              │            │
├─┼───┼───┼───┼───┼───┼───────┼──────┤
│  │      │95/03/│台南縣│      │      │台北富邦銀行  │            │
│  │      │13    │七股鄉│      │      │000-0000000000│            │
│16│卯○○│20時  │篤加村│41萬  │電話詐│70            │0000000000  │
│  │      │      │59號  │9000元│欺    │台北富邦銀行  │0000000000  │
│  │      │      │      │      │      │000-0000000000│0000000000  │
│  │      │      │      │      │      │53            │            │
│  │      │      │      │      │      │台北富邦銀行  │            │
│  │      │      │      │      │      │000-0000000000│            │
│  │      │      │      │      │      │57            │            │
│  │      │      │      │      │      │台北富邦銀行  │            │
│  │      │      │      │      │      │000-0000000000│            │
│  │      │      │      │      │      │15            │            │
├─┼───┼───┼───┼───┼───┼───────┼──────┤
│  │      │95/03/│台北市│      │      │              │            │
│  │      │25    │信義區│      │      │              │            │
│17│Ｃ○○│20時10│吳興街│6987元│電話援│台北富邦銀行  │0000000000  │
│  │      │分    │450巷 │      │交詐欺│000-0000000000│            │
│  │      │      │11弄9 │      │      │100           │            │
│  │      │      │號2樓 │      │      │              │            │
├─┼───┼───┼───┼───┼───┼───────┼──────┤
│  │      │95/03/│台北縣│      │      │中國信託銀行  │            │
│  │      │27    │新店市│      │      │000-0000000000│            │
│18│Ｅ○○│凌晨0 │北宜路│11萬  │上網援│82            │000-000000  │
│  │      │時    │1段158│5656元│交詐欺│第一銀行      │0000000000  │
│  │      │      │號8樓 │      │      │000-0000000000│0000000000  │
│  │      │      │之2   │      │      │2             │0000000000  │
│  │      │      │      │      │      │中華商銀      │            │
│  │      │      │      │      │      │000-0000000000│            │
│  │      │      │      │      │      │7500          │            │
├─┼───┼───┼───┼───┼───┼───────┼──────┤
│  │      │95/03/│台中市│      │      │中國信託      │            │
│  │      │21    │北屯區│      │      │000-0000000000│0000000000  │
│19│壬○○│上午8 │文心路│37萬  │上網援│31            │0000000000  │
│  │      │時30分│4段851│5000元│交詐欺│新竹國際商銀  │            │
│  │      │      │號    │      │      │000-0000000000│            │
│  │      │      │      │      │      │2             │            │
├─┼───┼───┼───┼───┼───┼───────┼──────┤
│  │      │      │桃園縣│      │      │加拿大商豐業銀│            │
│  │      │95/03/│大溪鎮│      │      │行            │            │
│20│午○○│19    │南與里│18萬  │上網援│0000000000000 │0000000000  │
│  │      │15時  │西尾19│1000元│交詐欺│台北富邦銀行  │0000000000  │
│  │      │      │之67號│      │      │000-0000000000│            │
│  │      │      │      │      │      │68            │            │
│  │      │      │      │      │      │玉山銀行      │            │
│  │      │      │      │      │      │000-0000000000│            │
│  │      │      │      │      │      │631           │            │
├─┼───┼───┼───┼───┼───┼───────┼──────┤
│  │      │      │桃園縣│      │      │              │            │
│  │      │95/04/│大溪鎮│      │      │              │            │
│21│寅○○│14    │內柵路│2萬元 │上網援│台北富邦銀行  │0000000000  │
│  │      │19時10│1段60 │      │交詐欺│000-0000000000│            │
│  │      │分    │巷46弄│      │      │53            │            │
│  │      │      │15號  │      │      │              │            │
├─┼───┼───┼───┼───┼───┼───────┼──────┤
│  │      │      │彰化縣│      │      │              │            │
│  │      │95/03/│福興鄉│      │      │              │            │
│22│亥○○│28    │福三路│2萬   │上網購│中華商銀      │            │
│  │      │      │4段306│9122元│物詐欺│000-0000000000│            │
│  │      │      │號    │      │      │7500          │            │
├─┼───┼───┼───┼───┼───┼───────┼──────┤
│  │      │      │臺北縣│      │      │              │            │
│  │      │95/04/│蘆洲市│      │      │              │            │
│23│Ｄ○○│12    │長安街│3000元│上網援│台北富邦      │0000000000  │
│  │      │      │162巷3│      │交詐欺│000-0000000000│0000000000  │
│  │      │      │號5樓 │      │      │53            │0000000000  │
│  │      │      │      │      │      │              │            │
├─┼───┼───┼───┼───┼───┼───────┼──────┤
│  │      │      │臺中市│      │      │新竹商銀      │            │
│  │      │95/04/│西屯區│      │      │000-0000000000│            │
│24│辰○○│30    │中港路│7萬   │上網援│6             │0000000000  │
│  │      │凌晨0 │2段192│9966元│交詐欺│中國信託      │0000000000  │
│  │      │時40分│號6樓 │      │      │000-0000000000│0000000000  │
│  │      │      │      │      │      │75            │            │
├─┼───┼───┼───┼───┼───┼───────┼──────┤
│  │      │      │台中縣│      │      │              │            │
│  │      │95/05/│梧棲鎮│      │      │              │            │
│25│未○○│02    │南簡路│7000元│上網援│中國信託      │0000000000  │
│  │      │21時  │15號  │      │交詐欺│000-0000000000│0000000000  │
│  │      │      │      │      │      │47            │            │
├─┼───┼───┼───┼───┼───┼───────┼──────┤
│  │      │      │臺中市│      │      │中國信託銀行  │            │
│  │      │      │學府路│1萬元 │上網援│000-0000000000│            │
│26│黃和成│95/05/│75號  │      │交詐欺│41            │            │
│  │      │01    │      │      │      │              │            │
│  │      │19時  │      │      │      │              │            │
├─┼───┼───┼───┼───┼───┼───────┼──────┤
│  │      │      │桃園縣│      │      │中國信託      │            │
│  │      │      │桃園市│      │      │000-0000000000│0000000000  │
│27│酉○○│95/05/│成功路│13萬元│上網援│07            │0000000000  │
│  │      │01    │1段32 │      │交詐欺│中國信託      │            │
│  │      │      │號    │      │      │000-0000000000│            │
│  │      │      │      │      │      │11            │            │
│  │      │      │      │      │      │中國信託      │            │
│  │      │      │      │      │      │000-0000000000│            │
│  │      │      │      │      │      │57            │            │
│  │      │      │      │      │      │中國信託      │            │
│  │      │      │      │      │      │000-0000000000│            │
│  │      │      │      │      │      │41            │            │
├─┼───┼───┼───┼───┼───┼───────┼──────┤
│  │      │      │台中縣│      │      │第一銀行      │            │
│  │      │      │豐原市│      │      │000-0000000000│0000000000  │
│28│子○○│95/05/│永源路│2萬   │上網援│3             │0000000000  │
│  │      │12    │南坑巷│6000元│交詐欺│台北富邦銀行  │            │
│  │      │22時  │33之12│      │      │000-0000000000│            │
│  │      │      │號    │      │      │37            │            │
├─┼───┼───┼───┼───┼───┼───────┼──────┤
│  │      │95/05/│桃園縣│      │      │              │            │
│  │      │14    │桃園市│7848元│上網購│中華郵政      │0000000000  │
│29│天○○│14時30│吉昌街│      │物詐欺│000-0000000000│0000000000  │
│  │      │分    │92號2 │      │      │7198          │            │
│  │      │      │樓    │      │      │              │            │
├─┼───┼───┼───┼───┼───┼───────┼──────┤
│  │      │      │台北縣│      │      │              │            │
│  │      │95/05/│汐止市│2萬   │上網援│華南銀行      │0000000000  │
│30│Ｇ○○│13    │大同路│9983元│交詐欺│000000000000  │0000000000  │
│  │      │14時36│1段306│      │      │              │0000000000  │
│  │      │分    │號    │      │      │              │            │
├─┼───┼───┼───┼───┼───┼───────┼──────┤
│  │      │      │高雄市│      │      │安泰銀行      │            │
│  │      │95/05/│鳳山市│5001元│上網援│000-0000000000│0000000000  │
│31│宙○○│19    │忠誠路│      │交詐欺│600           │0000000000  │
│  │      │      │45號  │      │      │台北富邦銀行  │0000000000  │
│  │      │      │      │      │      │000-0000000000│            │
│  │      │      │      │      │      │19            │            │
├─┼───┼───┼───┼───┼───┼───────┼──────┤
│  │      │      │台中市│      │      │新莊農會      │            │
│  │      │      │北區太│1萬   │上網援│000-0000000000│            │
│32│丑○○│95/05/│原4街8│7355元│交詐欺│7695          │            │
│  │      │21    │號7樓 │      │      │              │            │
│  │      │18時  │      │      │      │              │            │
└─┴───┴───┴───┴───┴───┴───────┴──────┘
